臺灣臺北地方法院刑事判決　　　　　　　93年度易字第1679號
公　訴　人　臺灣臺北地方法院檢察署檢察官
被　　　告　乙○○
上列被告因業務侵占案件，經檢察官提起公訴（93年度偵字第
17821號），本院判決如下：
    主    文
乙○○意圖為自己不法之所有，而侵占對於業務上所持有之物，
處有期徒刑陸月，如易科罰金，以佰元折算壹日。
    事    實
一、乙○○於民國92年10月某日起至93年1 月10日止，任職於丙
    ○○擔任負責人之豫利誠冷凍空調有限公司（下稱豫利誠公
    司），並任技師之職務，其主要業務為安裝及維修冷氣，附
    隨業務為就個人戶之客戶（即非屬公司行號之客戶）維修或
    安裝冷氣後，代豫利誠公司向該個人戶之客戶收取相關費用
    ，為從事業務之人。詎其竟於92年11月24日替居住於基隆市
    屬於個人戶客戶之陳連喬裝設窗型冷氣並向其收取新臺幣（
    下同）1萬2千元後，即意圖為自己不法之所有，在不詳地點
    將該筆款項予以侵占入己，得手後並向丙○○謊稱尚未收取
    該筆款項。後經丙○○於乙○○離職後之93年3 月23日欲向
    陳連喬收費未果後，始察覺上情。
二、案經豫利誠公司訴請臺灣臺北地方法院檢察署檢察官偵查起
    訴。
    理    由
一、訊據被告乙○○對於在92年10月某日起至93年1 月10日止任
    職於告訴人即豫利誠公司擔任技師，且有於92年11月24日替
    1萬2千元等情固均予承認，惟矢口否認有何業務侵占之情，
    辯稱其於收取該筆款項前，已徵得告訴人公司負責人丙○○
    同意先將所收取之款項供其借支使用，並無侵占之情；且其
    業務並不包括向客戶收取款項云云。
二、查被告在92年10月某日起至93年1 月10日止任職於告訴人公
    司擔任技師，且有於92年11月24日替居住於基隆市屬於個人
    戶之陳連喬裝設窗型冷氣並向其收取1萬2千元等情，業據證
    人即豫利誠公司負責人丙○○於本院審理中證述明確（見本
    院94年1月25日審判筆錄第2 頁至第4頁），並有告訴人公司
    請款單一紙及各類所得扣繳暨免扣繳憑單二紙在卷可資佐證
    （見偵卷第12頁至第14頁），被告對此亦予承認（見本院前
    揭審判筆錄第11頁），此情已足認定。
三、次查被告於向告訴人公司個人戶之客戶陳連喬收取1萬2千元
    前，並未告知告訴人公司之負責人丙○○，且代告訴人公司
    向個人戶收取維修或裝設冷氣之費用，係在告訴人公司擔任
    技師之被告之附隨義務等情，已據證人即告訴人公司負責人
    丙○○於本院審理中證述明確（見本院前揭審判筆錄第3 頁
    至第4 頁），此情已足認定。而以被告於收取該筆款項前後
    均未告知告訴人公司負責人丙○○之情觀之，當認被告確有
    欲將所收取之該筆款項侵占入己之意，此情復足認定。被告
    雖辯稱在收取該筆款項之前已告知告訴人公司負責人丙○○
    ，並向丙○○告知所收之款項要先供其借支花用云云，惟倘
    被告於收取該筆款項前確有先徵得告訴人公司同意先供被告
    借支花用，衡情，告訴人公司當會於被告替陳連喬裝設冷氣
    完畢後，先向被告詢問有無收取款項及所收取款項之數額若
    干，並要求被告書立相關單據，方屬合理。當不致任由當時
    僅任職於告訴人公司月餘之被告花用所收取之款項而不作入
    帳、書立借據或其他相類之處理，是被告此點所辯與常情不
    合，並不足採。被告雖另辯稱向個人戶客戶收取維修或裝設
    冷氣之款項並非其附隨業務云云，惟以本件被告確係向個人
    戶之客戶陳連喬收取裝設冷氣之費用一情觀之，已足證向個
    人戶客戶收取維修或裝設冷氣之費用，確屬擔任告訴人公司
    技師之被告之附隨業務無誤，故其此點所辯，亦不足採。另
    被告之附隨義務既包括向個人戶客戶陳連喬收取費用，則何
    以其收取後未繳回告訴人公司時，並未經告訴人公司質疑？
    經查，證人即告訴人公司負責人丙○○於本院審理中，已證
    稱當時被告向其表示要裝設冷氣之陳連喬乃其朋友，是告訴
    人公司於已確保公司之技師日後定能收取其朋友（即陳連喬
    ）所積欠之款項後，未隨於被告替陳連喬裝設冷氣完畢後，
    即令被告繳回向陳連喬所收取之款項，衡情自有可能；徵諸
    被告亦自承當時係其向告訴人公司負責人丙○○表示「那位
    在酒店上班的小姐（即陳連喬）要裝一臺機器」後，故告訴
    人公司方指派被告至陳連喬處裝設冷氣等（見本院前揭審判
    筆錄第12頁），更足徵告訴人公司確係因信賴要裝設冷氣之
    個人戶客戶陳連喬係擔任告訴人公司技師之被告之友人，故
    未隨於被告裝設冷氣完成歸來後，即詢問被告是否已向陳連
    喬收取款項，此情復堪認定。
四、綜上所述，本件事證明確，被告犯行已堪認定，其所辯並不
    足採。
五、按刑法上所謂業務，係指個人基於其社會地位繼續反覆所執
    行之事務，包括主要業務及其附隨之準備工作與輔助事務在
    內，最高法院著有89年台上字第8075號判例可資參照。查本
    件向個人戶客戶陳連喬收取裝設冷氣之費用，與被告主要業
    務之維修與裝設冷氣間，確有直接、密切之關係而屬被告之
    附隨業務無誤。是核被告所為，係犯刑法第336條第2項之業
    務侵占罪。爰審酌被告所侵占之數額尚非巨大，犯罪所生之
    危害較輕，告訴人公司負責人丙○○於本院審理中，復已表
    示不願再追究（見本院前揭審判筆錄第13頁）及其他一切情
    狀，從輕量處如主文所示之刑，並諭知易科罰金之折算標準
    ，以示懲儆。
據上論斷，應依刑事訴訟法第299條第1項前段，刑法第336 條第
2項、第41條第1項前段，罰金罰鍰提高標準條例第1條前段、第2
條，判決如主文。
本案經檢察官甲○○到庭執行職務
中　  華  　民  　國　 　94 　年　　2　　月　　15　　日
                  刑事第十四庭  審判長法  官  吳靜怡
                                      法  官  孫萍萍
                                      法  官  吳冠霆
上正本證明與原本無異。
如不服本判決，應於判決送達後十日內向本院提出上訴狀（應抄
附繕本）。告訴人或被害人如對於本判決不服者，應具備理由請
求檢察官上訴，其上訴期間之計算係以檢察官收受判決正本之日
期為準。
                                      書記官  楊文祥
中　  華  　民  　國　 　94 　年　　2　　月　　15　　日
附錄法條：刑法第336條
中華民國刑法第336條
 (公務公益侵占罪、業務侵占罪)
對於公務上或因公益所持有之物，犯前條第 1 項之罪者，處一年
以上七年以下有期徒刑，得併科 5000 元以下罰金。
對於業務上所持有之物，犯前條第 1 項之罪者，處六月以上五年
以下有期徒刑，得併科 3000 元以下罰金。
前二項之未遂犯罰之。
